【裁判字號】    97,易,980
【裁判日期】    971203
【裁判案由】    侵占
【裁判全文】
臺灣臺南地方法院刑事判決               97年度易字第980號
公  訴  人  臺灣臺南地方法院檢察署檢察官
被      告  甲○○即王雅芬
上列被告因侵占案件，經檢察官提起公訴（97年度偵字第6642號）
，本院判決如下：
    主  文
甲○○意圖為自己不法之所有，而侵占自己持有他人之物，累犯
，處有期徒刑捌月。
    事  實
一、甲○○曾因侵占案件，經本院判處有期徒刑一年，減刑為有
    期徒刑六月，並於民國九十六年十一月二十二日易科罰金執
    行完畢。詎猶不知悔改，於九十六年十一月二十七日二十時
    三十分許，在臺南市○○路○段二四五號「朝」羊肉攤外，
    將乙○○託其轉交給劉榮菘之新台幣（下同）十三萬六千元
    借款，侵占入己，嗣經劉榮菘發覺有異，始悉上情。
二、案經劉榮菘訴請台灣台南地方法院檢察署檢察官偵查起訴。
    理  由
一、訊據被告甲○○固坦承代劉榮菘自乙○○取得借予劉榮菘之
    借款十三萬六千元，並未轉交給劉榮菘之事實，惟矢口否認
    有何侵占犯行，辯稱劉榮菘應把房屋稅單給乙○○的時候，
    伊才可以把錢交給劉榮菘云云。經查：證人乙○○於本院九
    十七年十一月十九日審理時結證：「（劉榮菘確實有拿到錢
    嗎？）我不知道，劉榮菘當天都沒有跟我講，隔天早上劉榮
    菘打電話給我，問我你今天不是要給我錢嗎，我說昨天就已
    經給你錢了，劉榮菘說被告說明天才會給你錢，不能夠今天
    ，我說不可能，我馬上打給被告叫她到仁德的85度C，他到
    的時候，我罵被告，但被告一直在講電話，之後被告就簽借
    據。」、「（你隔天找被告與劉榮菘出來商談時，被告有無
    講說她又跟劉榮菘借了這筆款項？）沒有，如果被告有跟劉
    榮菘借這筆錢，劉榮菘就不會在跟我要錢，被告到85度C只
    是一直在講電話，並沒有跟我說什麼。」、「（事發當天你
    確實是交13萬6,000元給被告嗎？）是的，交13萬6,000元現
    金給被告。」、「（96年11月27日你是否可以確定，被告與
    劉榮菘一起來？）他們一起開車來，我確定我有看到劉榮菘
    在外面，所以我才要求被告請劉榮菘進來。」、「（你是否
    有叫被告請劉榮菘進來？）有，但是被告說在那麼多人前面
    簽本票很難看，所以被告就把本票拿出去給劉榮菘簽，簽好
    之後把本票拿給我，我就把錢交給被告。」；同日證人即告
    訴人劉榮菘亦結證：「（你有下車拿錢嗎？）沒有，我把車
    停在羊肉攤的旁邊，被告說她下去接洽就好，因為都是被告
    與乙○○在處理，所以我就沒有下車，因為是被告帶我來借
    錢的，所以我很相信被告，被告下車以後，我就在車上等，
    第一次被告出來的時候說裡面很多人，都是有頭有臉的人，
    我就在車上等，第二次被告就拿本票出來要我簽名，我簽了
    20 萬元的本票，我想說我們距離這麼近，她又跑不掉，簽
    了之後，被告就拿進去，出來的時候，被告跟我說今天時間
    太晚了，領不到錢，要等到明天，．．．我打給乙○○，乙
    ○○說錢已經交給被告了。」、「（你向乙○○借款的當天
    晚上，被告有無在跟你借走這筆錢？）沒有。」、「（你借
    這筆款項是否有急用，不可能借給別人？）是的，因為我爸
    爸住在安養院病情嚴重，我想說要換一個好的環境給他，而
    且還有一些稅金、貸款要繳。」、「（你知道乙○○把錢交
    給被告，而被告沒有把錢交給你，你如何處理？）隔天早上
    我們三人就到85度C，乙○○一直叫被告把錢還給我，被告
    沒有說話。」等語（本院卷第五十八、五十九、六十一、六
    十二頁），足認被告確實自證人乙○○取得告訴人劉榮菘借
    款十三萬六千元，嗣後未轉交給告訴人至明。此外，復有被
    告簽立之償還協議書一紙、本票二紙在卷可稽。綜上，被告
    所辯顯卸責之詞，不足採信，事證明確，其犯行應可認定。
二、核被告所為，係犯刑法第三百三十五條第一項之侵占罪。又
    被告有如犯罪事實欄所示之前科罪刑，且於九十六年十一月
    二十二日執行完畢，有台灣高等法院被告前案紀錄表在卷足
    憑，其於有期徒刑執行完畢後，五年以內故意再犯本件有期
    徒刑以上之罪，為累犯，依刑法第四十七條第一項規定加重
    其刑。爰審酌被告受告訴人所託代取其急用之借款，竟不知
    忠誠自持，將之侵占自己，犯罪所生危害非輕，犯後態度不
    佳毫無悔意，且迄今逾一年仍有十二萬一千元侵占款項未還
    及前於九十六年十一月二十二日甫因侵占案件執行六月有期
    徒刑易科罰金完畢，僅隔五日即再犯本件，顯其視法律為無
    物等一切情狀，量處如主文所示之刑。
據上論斷，應依刑事訴訟法第二百九十九條第一項前段，刑法第
三百三十五條第一項、第四十七條，刑法施行法第一條之一，判
決如主文。
本案經檢察官吳書嫺到庭執行職務
中    華    民    國    97    年    12    月    3    日
                  刑事第五庭    審判長法  官  鍾邦久
                                      法  官  張瑛宗
                                      法  官  包梅真
以上正本證明與原本無異。
如不服本判決應於收受本判後10日內向本院提出上訴書狀，並應
敘述具體理由。其未敘述上訴理由者，應於上訴期間屆滿後20日
內向本院補提理由書狀（均須按他造當事人之人數附繕本）「切
勿逕送上級法院」。
                                      書記官  郭純瑜
中    華    民    國    97    年    12    月    3    日
附錄本案論罪科刑法條：
中華民國刑法第335條
（普通侵占罪）
意圖為自己或第三人不法之所有，而侵占自己持有他人之物者，
處 5 年以下有期徒刑、拘役或科或併科 1 千元以下罰金。
前項之未遂犯罰之。


司法院資訊處製作；財團法人民間司法改革基金會備份。
